臺灣高等法院刑事判決　　　　　　 94年度上重更(一)字第8號
上　訴　人
即　被　告　甲○○
選任辯護人　劉大新律師
上列上訴人因毒品危害防制條例案件，不服臺灣基隆地方法院92
年度重訴字第17號，中華民國93年3月29日第一審判決（ 起訴案
號：臺灣基隆地方法院檢察署92年度偵緝字第17、87號），提起
上訴，判決後，經最高法院發回更審，本院判決如下：
    主  文
原判決關於被告甲○○部分撤銷。
甲○○意圖販賣而持有第一級毒品，處有期徒刑拾年，褫奪公權
陸年，併科罰金新台幣拾萬元，罰金如易服勞役，以新台幣玖佰
元即銀元佰元折算壹日。扣案第一級毒品海洛因伍拾陸袋（驗
餘淨重貳伍零點柒肆陸玖公克）、第二級毒品安非他命拾貳袋（
驗餘淨重貳零點肆貳參公克），均沒收銷燬之。電子秤肆台、研
磨器壹台、海洛因壓塊器壹組、封口機壹台、毒品分置盒肆個、
分裝袋壹大包及大麻種子壹袋（驗餘淨重零點貳玖肆貳公克）均
沒收。
    事  實
一、甲○○明知海洛因、安非他命係毒品危害防制條例第二條所
    規定管制之第一、二級毒品，而大麻種子亦屬同條例第十四
    條第四項所規定不得持有之物，竟基於意圖販賣第一、二級
    毒品，在其承租之基隆市○○○路一六四之一號七樓房屋持
    有第一級毒品海洛因、第二級毒品安非他命及大麻種子等，
    將毒品藏置手提保險箱內，放置渠居住前開房屋主臥室內，
    並以渠所有之電子秤、研磨器、海洛因壓塊器、封口機、分
    置盒、分裝袋等工具，將第一、二級毒品分裝成袋，伺機出
    售營利。嗣於九十一年十月間，基隆憲兵隊接獲線報，經循
    線調查發現ＰＯＥ─四０九號機車遭人用以販售運送毒品之
    嫌，乃聲請搜索票，於九十一年十一月四日下午一時十分許
    ，持搜索票至前開大樓車道出入口時，先查獲拋下前開機車
    跑入樓梯間之蔡樹忠（另案審結），並自蔡樹忠身上扣得所
    有四袋海洛因（驗餘淨重三‧五０五三公克）後，由蔡樹忠
    帶住前開一六四之一號七樓房屋，以持有鑰匙開門後進入，
    即見客廳茶几及電視櫃上散置之毒品、吸食器，茶几下之封
    口機及餐桌旁之海洛因壓塊器一組等物，經得甲○○之同意
    搜索後，在渠居住之主臥室內手提保險箱內扣得第一級毒品
    海洛因五十六袋（驗餘淨重二五０‧七四六二公克）、第二
    級毒品安非他命十二袋（驗餘淨重二０‧四二三公克）、大
    麻種子一袋（驗餘淨重０‧二九四二公克）、大麻一袋（驗
    餘淨重三‧三八０四公克，持有第二級毒品大麻部分，業經
    檢察官另為不起訴處分）、另於屋內計扣得電子秤四台、研
    磨器一台、海洛因壓塊器一組、封口機一台、毒品分置盒四
    個、分裝袋一大包及現金新台幣（下同）四十三萬零一百五
    十元等，因而查獲。
二、案經基隆憲兵隊報請臺灣基隆地方法院檢察署檢察官偵查起
    訴。
    理  由
一、訊據上訴人即被告甲○○坦承於右開時地遭憲兵隊搜索，保
    險箱由其打開供檢，惟辯稱：保險箱號碼牌就放在保險箱旁
    ，鑰匙也插在上面，因伊租住處出入人員眾多，任何人皆可
    打開保險箱，是不知查扣之物為何人所有，而袋上指紋是伊
    打開保險箱接觸所留，伊並未有意圖販賣而持有第一級毒品
    海洛因、第二級毒品安非他命及非法持有大麻種子云云。
二、惟查：
（一）右揭查獲過程，業據證人潘國賢於本院上訴審到庭證陳：
      「當時我們搜索時有看證人蔡樹忠騎乘搜索票所記載的機
      車，我們將證人蔡樹忠攔下表明身分，證人蔡樹忠拔腿就
      跑，丟下二包東西，後來我們抓到他，請他交出身上東西
      ，他又交出二包，所以總共四包，我們抓到證人蔡樹忠後
      問他住哪裡，他供出基金一路一六四之一號七樓，他帶我
      們上樓，且自己拿出鑰匙開門，我們一開門，看到一個女
      子好像叫蔡靜宜，還沒實施搜索，桌上就有毒品，當時被
      告姜培勝、被告甲○○在主臥室。」，另證人楊忠達亦於
      本院上訴審到庭結證稱：「保險箱本來放在床頭旁邊，我
      們移到床上請她打開，被告甲○○本來說沒有鑰匙，我們
      看到保險箱旁邊床頭櫃有一串鑰匙，所以就請她用該鑰匙
      開保險箱，該保險箱另外還有密碼鎖，密碼鎖是被告甲○
      ○自己開的，我們不知道密碼。」等語（見本院上訴審九
      十三年八月四日，同年九月一日審判筆錄），而被告甲○
      ○亦供承係由伊開啟該保險箱，且該保險箱經送內政部警
      政署刑事警察局自保險箱內塑膠盒上採得可資比對指紋三
      枚，經鑑定結果，其中一枚與甲○○之右中指指紋相符，
      其餘指紋因特徵點不足，無法比對，此有該局鑑驗書一件
      ，在卷可稽。況查被告亦自承該屋為其所承租，而證人蔡
      樹忠於檢察官訊問時亦稱毒品為屋主甲○○的（九十一年
      度偵第四一九四號卷第八○頁），復於原審證陳：毒品為
      屋主的等語（原審卷第一七一頁），而依前所述，放置保
      險箱的地點係在屋內主臥室內，而該屋係被告出面承租，
      且為被告所使用，如未得被告同意，當非外人得以隨意進
      出該臥室內，被告所辯該保險箱不知是何人所有，非伊所
      有云云，顯屬諉詞，足認該保險箱確係在被告甲○○實力
      支配之下，應為被告所有無訛，故堪認上開查扣之毒品應
      屬被告甲○○所持有，殆無疑義。又本案扣得第一級毒品
      海洛因、第二級毒品安非他命及大麻種子，業經國防部憲
      兵司令部刑事鑑識中心鑑驗確係各級毒品及種子，並標示
      各該毒品驗餘淨重（如事實欄所示）此有該中心鑑驗通知
      書一件在卷可稽，以扣案之海洛因及非安他命數量之龐大
      ，並有分裝之器物觀之，顯非單供被告施用之途，其意圖
      供販賣之用至臻明顯。
（二）至於被告甲○○另辯稱：扣案毒品及相關物品為其友人乙
      ○○所有，然經訊之證人乙○○則證陳：該處係甲○○承
      租，其只去過一、二次，是與蔡樹忠及綽號宗勝之人至該
      處施毒，但毒品是自行帶往，均施用磬盡，未曾遺留該處
      ，亦未曾在該處住宿或過夜，該處扣案物品，亦非其所有
      等語，並經與被告甲○○當面對質，甲○○先沈默不語，
      嗣亦表無意見（參見九十二年度偵緝字第八七號卷第一一
      五頁訊問筆錄），而證人乙○○於本院審理時亦到庭證實
      扣案物品非伊所有等語（見本院九十四年五月二十四日審
      理筆錄），足見被告諉責之情。被告復另辯稱：保險箱非
      其所有，亦未說係私人物品，號碼鎖係因化妝台上有一號
      牌上有一組號碼，依該號碼開啟，除開鎖外，未曾掀開過
      該保險箱，其上指紋是伊打開所留等語，惟依前開所述，
      依該保險箱放置較屬隱密，且箱內放置毒品價格不菲，如
      屬他人所置，應無隨便將保險箱號碼鎖任意放置該處，且
      隨意告訴他人，足見被告所辯之不可採信，雖然該指紋鑑
      定結果，物品上另有其他人之指紋數紋，惟以被告自購入
      至放進保險箱過程中，難免會有第三人接觸該毒品，例如
      出售者或暫為被告持有者等等，尚難以其上有第三人之指
      紋，而為被告有利之認定。
（三）另辯護人為被告辯稱：本案搜索不合法，是搜得之所有證
      物均不得為本案證據等語。然本案係因憲兵隊取得對車號
      ＰＯＥ─四０九號機車之搜索票，先查得正騎乘並拋下該
      機車之蔡樹忠，並自其身上扣得毒品後，因蔡樹忠供承毒
      品係自基隆市○○○路一六四之一號七樓屋內取得，並即
      由蔡樹忠帶領以其持有鑰匙開啟前開房屋大門入內，一入
      內即見散置客廳之毒品等違禁物，再經由屋主即受搜索人
      甲○○同意後為搜索，此有九十一年度警聲搜字第六九六
      號卷附搜索票，及經蔡樹忠、姜培勝、甲○○簽署同意之
      搜索扣押筆錄等在卷可按，並經現場處理憲兵隊上尉調查
      官潘國賢到庭結證屬實，被告對此亦無異詞，是本案搜索
      應屬合法，搜扣證物當得為本案證據，併予敘明。
（四）縱前開所述，被告辯稱：扣案物品非伊所有云云，顯係為
      逃避其意圖販賣第一、二級毒品犯行之狡詞，不足採信，
      本件被告罪證明確，犯行應堪認定。
三、核被告甲○○所為係犯毒品危害防制條例第五條第一項、第
    二項之意圖販賣而持有第一級毒品、第二級毒品罪、第十四
    條第四項之持有大麻種子罪（公訴人誤引同條例第十四條第
    三項）。又其一持有行為同時觸犯上開各罪，應依想像競合
    之例，從一重之意圖販賣第一級毒品罪論處。又毒品危害防
    制條例於九十二年七月九日公布修正，並自公布後六個月即
    九十三年一月九日施行，上開各罪之條次，法定刑均未變更
    ，自應適用修正後毒品危害防制條例之規定裁判。
四、原審據以論罪科刑固非無見，原判決論以姜培勝共同正犯，
    尚有未合，又無積極證據足以證明毒品有販入或賣出之行為
    ，原判決變更檢察官起訴法條，論以販賣毒品罪，亦有未洽
    ，而自證人蔡樹忠身上所查獲的第一級毒品海洛因四包，蔡
    樹忠雖於警訊中陳稱：為被告與姜培勝所共有等語。惟被告
    否認為其所有，以證人蔡樹忠乃本案持有第一級毒品之利害
    關係身份，其為已利益，而將毒品推稱屬他人所有，要屬常
    情，況且同案被告姜培勝與被告甲○○並無共同正犯關係，
    業經無罪判決確定，證人蔡樹忠所陳為被告與姜培勝所共有
    ，已有不實。復依卷存證據，對於蔡樹忠所持有之四包毒品
    部分，除前開證人蔡樹忠不利於被告甲○○所陳之證述外，
    並無其它證據證明蔡某身上所查獲毒品係屬被告所有，尚難
    僅以有利害關係身份之證人蔡樹忠之證詞，即認定蔡某所有
    持有之四包毒品係屬被告所有，前開四包第一級毒器既非屬
    被告所有，即難在本案中加以宣告沒收銷燬，原審認此四包
    毒品為被告所有，並予宣告沒收銷燬，亦有未合。被告甲○
    ○上訴意旨否認犯罪並指摘原判決不當，雖無理由，但原判
    決既有上開可議之處，仍應由本院將之撤銷改判。爰審酌被
    告意圖販賣，持有多種毒品，一旦散布擴散，危害國人健康
    甚鉅，犯後尚飾詞圖卸等一切犯罪情狀，量處如主文第二項
    所示之刑，及併科罰金暨易服勞役折算標準。且依其犯罪性
    質併宣告褫奪公權六年。扣案第一級毒品海洛因五十六袋（
    驗餘淨重二五０‧七四六九公克）、第二級毒品安非他命十
    二袋（驗餘淨重二０‧四二三公克）不問屬於犯人與否，均
    應沒收銷燬之。另扣案大麻種子一袋（驗餘淨重０‧二九四
    二公克）係違禁物，電子秤四台、研磨器一台、海洛因壓塊
    器一組、封口機一台、毒品分置盒四個，係供犯罪所用之物
    ，分裝袋一大包，則係供犯罪預備之物，且均為被告所有，
    業如前述，亦併應依法宣告沒收之。至扣案現金四十三萬零
    一百五十元，要無事證認係本案犯罪所得，或預供本案犯罪
    所用之物，乃不予宣告沒收，併此敘明。
五、併案意旨（台灣板橋地方法院檢察署九十三年度偵字第一七
    五九一號併案卷）略以：甲○○與蔡明捷（另行移請台灣基
    隆地方法院併辦）共同基於持有海洛因及安非他命之犯意聯
    絡，推由蔡明捷於九十三年六月二十五日二十一時許在台北
    縣三重市某跳蚤市場內，向一名姓名年籍不詳綽號「阿達」
    之成年男子，以五十萬、七十萬元之代價，分別購入海洛因
    七包（合計一三○．七二公克）及安非他命七包（合計淨重
    二二六．一公克）後，詎甲○○、蔡明捷二人遂起意出售營
    利，而將上開毒品置於車號六Ｇ─四九三一號自用小客車上
    ，嗣於同年月二十六日零時三十分許，甲○○、蔡明捷共乘
    該車欲將前開毒品載往基隆市伺機販售，行經國道一號公路
    北向十六公里處（屬台北縣汐止市）之際，即為警查獲，並
    當場扣得前海洛因及安非他命各七包、電子磅秤一台、分裝
    袋九十五只。因認被告甲○○有連續違反毒品危害防制條例
    之犯行，經查此部分被告甲○○先後與其男友涉犯共同意圖
    販賣毒品而持有毒品之罪嫌，與本件被告單獨犯罪，態樣已
    有不同，且連續犯行至九十三年六月間止，與本件在時間上
    亦非緊接（兩案相隔一年八月），本院認尚無裁判上一罪關
    係，應退由檢察官另行處理。
據上論斷，應依刑事訴訟法第369條第1項前段、第364條、第299
條第1項前段，修正後毒品危害防制條例第5條第1項、第2項、第
14條第4項、第18條第1項前段，刑法第11條前段、第55條、第42
條第2項、第37條第1項、第38條第1項第1、2款， 罰金罰鍰提高
標準條例第2條，現行法規所定貨幣單位折算新台幣條例第2條，
判決如主文。
本案經檢察官曾忠己到庭執行職務。
中　　華　　民　　國　　94　　年　　6 　　月　　7 　　日
　　　　　　　　　刑事第四庭    審判長法　官  許增男
　　　　　　　　　　　　　　　　　　  法　官  謝靜恒
　　　　　　　　　　　　　　　　　　  法　官  周煙平
以上正本證明與原本無異。
如不服本判決，應於收受送達後十日內向本院提出上訴書狀，其
未敘述上訴之理由者並得於提起上訴後十日內向本院補提理由書
（均須按他造當事人之人數附繕本）。
                                      書記官  蕭麗珍
中　　華　　民　　國　　94　　年　　6 　　月　　14　　日
附錄：本案論罪科刑法條全文
修正後毒品危害防制條例第5條第1項、第2項
意圖販賣而持有第1級毒品者，處無期徒刑或十年以上有期徒刑
，得併科新臺幣七百萬元以下罰金。
意圖販賣而持有第2級毒品者，處五年以上有期徒刑，得併科新
臺幣五百萬元以下罰金。
修正後毒品危害防制條例第14條第4項
持有大麻種子者，處一年以下有期徒刑、拘役或新臺幣一萬元以
下罰金。
